臺灣臺中地方法院民事判決　九十三年度訴字第二一一一號
　　原　　　告　　午○○
　　訴訟代理人　　林益輝律師
　　複　代理人　　謝勝隆律師
　　被　　　告　　乙○○
　　　　　　　　　甲○○
　　　　　　　　　巳○○
　　　　　　　　　寅○○
　　　　　　　　　辰○○
　　　　　　　　　辛○○
　　　　　　　　　壬○○
　　　　　　　　　己○○
　　　　　　　　　戊○○
　　　　　　　　　庚○○
　　　　　　　　　丑○○
　　　　　　　　　癸○○
　　　　　　　　　子○○
　　　　　　　　　卯○○
　　訴訟代理人　　林龍司律師
　　被　　　告　　丁○○
　　訴訟代理人　　丙○○
右當事人間請求分割共有物事件，於民國九十四年三月八日言詞辯論終結，本院判決
如下：
    主      文
兩造共有坐落台中縣太平市○○○段黃竹坑小段一七之六九地號，地目旱，實際面積
二四一○○八平方公尺（登記面積為二四五二四○平方公尺）之土地應分割為：如附
圖編號Ａ所示面積五七一九平方公尺之土地由原告取得；編號Ｂ所示面積二四○二九
平方公尺之土地由被告乙○○取得；編號Ｃ所示面積二七四一六平方公尺之土地由被
告甲○○取得；編號Ｄ所示面積四三九一四平方公尺之土地由被告巳○○取得；編號
Ｅ所示面積四六六九一平方公尺之土地由被告寅○○取得；編號Ｆ所示面積一七九三
一平方公尺之土地由被告辰○○取得；編號Ｇ所示面積三七五五二平方公尺之土地由
被告辛○○、壬○○、己○○、戊○○、庚○○、丑○○、癸○○、子○○共同取得
，應有部分各八分之一；編號Ｈ所示面積一八一○四平方公尺之土地由被告卯○○取
得；編號Ｉ所示面積一九六五二平方公尺之土地由被告丁○○取得。
訴訟費用由兩造依如附表所示應有部分比例負擔。
    事實及理由
一、程序事項之說明：被告丁○○未於最後言詞辯論期日到場，核無民事訴訟法第三
    百八十六條各款所列情形，應依原告之聲請，由其一造辯論而為判決。
二、原告起訴主張：坐落台中縣太平市○○○段黃竹坑小段一七之六九地號，地目旱
    ，實際面積二四一○○八平方公尺（登記面積為二四五二四○平方公尺）之土地
    為兩造共有，應有部分各如附表所示。系爭土地之共有人間雖曾分管使用，但無
    法達成協議分割，復未訂立不分割契約，又無不能分割之情事，爰請求裁判分割
    該共有之土地等語。並聲明：如主文第一項所示。
三、被告等人則以：同意依原告所提之分割方案為分割。
四、下列事實為兩造所不爭執，並有土地登記謄本一紙、調解不成立證明書一份、台
    中縣太平地政事務所九十三年十二月八日複丈成果圖一件為證，自堪信為真實，
    本院採為判決之基礎。
  （一）台中縣太平市○○○段黃竹坑小段一七之六九地號，地目旱，實際面積二四
        一○○八平方公尺（登記面積為二四五二四○平方公尺）之土地（下稱系爭
        土地）為兩造所共有，應有部分各如附表所示。
  （二）兩造就系爭土地未訂立不分割之協議，亦無不能分割之情事，且經兩造協調
        ，無法達成分割之協議。
  （三）兩造同意系爭土地依如附圖所示之方法為分割。
五、法院之判斷：
  （一）共有人得隨時請求分割共有物，但因物之使用目的不能分割或契約定有不可
        分割之期限者，不在此限；又共有物之分割，依共有人協議之方法行之，分
        割之方法不能協議者，法院得依任何共有人之聲請，以原物分配於各共有人
        ，民法第八百二十三條第一項、第八百二十四條一項及第二項第一款分別定
        有明文。查系爭土地之地目為旱，使用分區係山坡地保育區，使用地類別則
        為農牧用地等情，有土地登記謄本在卷可證，是系爭土地核屬農業發展條例
        第三條第十一款所稱之耕地，且依各共有人應有部分折算，分割後每人所有
        面積均逾○‧二五公頃，依上開條例第十六條第一項前段之規定，自得分割
        為單獨所有。又系爭土地經台中縣太平地政事務所重新依原地籍圖檢算結果
        ，土地登記面積（即二四五二四○平方公尺）與地籍圖實際面積（即二四一
        ○○八平方公尺）不符，應屬測量量距或計算面積等技術所引起之測量錯誤
        等情，有該地政事務所九十四年二月十七日平地測字第○九四○○○一二二
        六號函可憑。是本院即應依正確之面積即二四一○○八平方公尺為分割，至
        於上開錯誤既符合地籍測量實施規則第二百三十二條應為更正之規定，各共
        有人自得待本件判決確定後，持向地政機關聲請一併為更正及分割登記。
  （二）系爭土地為兩造所共有，應有部分各如附表所示，兩造就系爭土地未訂立不
        分割之協議，且依法令及物之使用目的亦無不能分割之情形，復經兩造協調
        ，無法達成分割之協議等情，業如前述，是依前項之法律規定及說明，原告
        訴請本院為系爭土地之分割，即有理由。本件兩造均希望原物分割，而系爭
        土地之實際面積二四一○○八平方公尺，依原物分割，並無困難，自以原物
        分割為宜。又原物分割應審酌共有人之應有部分比例，各共有人之意願，各
        共有人間有無符合公平之原則及整體共有人之經濟利益等因素為通盤之考量
        ，以求得最合理之分割方法。查系爭土地現為各共有人分管使用，種植龍眼
        、荔枝、香蕉等果樹，兩造各自分管使用之土地大致如附圖所示，是以如附
        圖所示之方法為分割，應能符合各共有人之最佳利益，爰就系爭土地定分割
        方法如主文第一項所示。
六、因共有物分割、經界或其他性質上類似之事件涉訟，由敗訴當事人負擔訴訟費用
    顯失公平者，法院得酌量情形，命勝訴之當事人負擔其一部。民事訴訟法第八十
    條之一定有明文。查分割共有物之訴，係合兩造之必要共同訴訟，原、被告之間
    本可互換地位，本件原告起訴雖於法有據，但被告之應訴實因訴訟性質所不得不
    然，且被告原就分割方法之爭執，乃為伸張或防衛其權利所必要，是以本院認由
    敗訴之被告負擔全部訴訟費用，顯失公平，應由兩造各按應有部分之比例分擔（
    詳如附表），方屬公允，爰諭知如主文第二項所示。
七、結論：原告之訴為有理由，依民事訴訟法第三百八十五條第一項前段、第七十八
    條、第八十條之一、第八十五條第一項但書，判決如主文。
中　　　華　　　民　　　國　　九十四　　年　　　三　　　月　　二十四　　日
                                      臺灣臺中地方法院民事第四庭
~B法　官　張恩賜
右為正本係照原本作成。
如對本判決上訴，須於判決送達後二十日內向本院提出上訴狀（須附繕本）。
中　　　華　　　民　　　國　　九十四　　年　　　三　　　月　　二十四　　日
~B書記官　陳麗卿
~F0
附  表：
編號      共有人姓名　　  應    有    部    分    比    例
 １       甲○○          二五二八四六分之二八七六三
 ２       乙○○          二五二八四六分之二五二○九
 ３       午○○          二五二八四六分之六○○○
 ４       巳○○          二五二八四六分之四六○七一
 ５       寅○○          二五二八四六分之四八九八五
 ６       辰○○          二五二八四六分之一八八一二
 ７       丁○○          七五八五三八分之六一八五一
 ８       辛○○          0000000分之三九三九六
 ９       壬○○          0000000分之三九三九六
 １０       己○○          0000000分之三九三九六
        戊○○          0000000分之三九三九六
        庚○○          0000000分之三九三九六
        丑○○          0000000分之三九三九六
        癸○○          0000000分之三九三九六
        子○○          0000000分之三九三九六
        卯○○          二五二八四六分之一八九九三
